臺灣高等法院高雄分院刑事判決　　　　　　　　　　九十一年度上訴字第一六八號
　　上　訴　人
　　即　被　告　乙○○
　　指定辯護人　本院公設辯護人　李佩娟
右上訴人因違反槍砲彈藥刀械管制條例案件，不服臺灣屏東地方法院九十年度訴字第
七七五號中華民國九十年十二月十四日第一審判決（起訴案號：臺灣屏東地方法院檢
察署九十年度偵字第五二六九號），提起上訴，本院判決如左：
    主  文
上訴駁回。
    事  實
一、乙○○曾因違反肅清煙毒條例案件，經台灣高雄地方法院以八十三年訴緝字第二
    五七號判決判處有期徒刑三年十月確定；並因違反槍砲彈藥刀械管制條例案件，
    經同院以八十三年訴字第三三○八號判決判處有期徒刑十月確定，經合併定執行
    刑為有期徒刑四年六月，經執行後，於民國八十七年六月十一日即假釋出獄，應
    於九十一年三月七日假釋期滿（其於本件犯罪行為被查獲時，尚在假釋中，而不
    構成累犯）。
二、乙○○前於八十年五月間，意圖供防身之用，在高雄市某地，以新臺幣（下同）
    二十八萬元之價格，向劉添和（身分證統一編號：Ｚ000000000號，已
    於八十三年二月二十二日死亡）購得中共NORINCO廠製213型口徑九mm制式半自動
    手槍一把（槍枝管制編號0000000000號）、口徑九mm制式子彈十顆及
    改造子彈一顆後，即未經許可，無故持有之，惟於前開服刑期間，則將之藏放於
    高雄縣鳳山市陸軍軍官學校後方空地之洞穴中，嗣於上述案件假釋出獄後，又將
    之取出並隨身攜帶。嗣於九十年八月十七日下午四時許，乙○○攜帶上開手槍及
    子彈至屏東縣竹田鄉○巷村○○路五十八號友人李朝文住處聊甲及擦拭槍支時，
    為台南縣警察局警員持搜索票前往該處搜索毒品時當場查獲，並扣得前開制式半
    自動手槍一把、制式子彈十顆（其中三顆經試射而不存在，餘七顆）及改造子彈
    一顆（此顆子彈經試射而不存在）。
三、案經台南縣警察局移送台灣屏東地方法院檢察署檢察官偵查起訴。
    理  由
一、訊據上訴人即被告乙○○對於右揭時地，未經許可持有手槍及子彈等情均坦承不
    諱，惟另稱：伊在警方前來搜索毒品時，其已將槍枝擦拭完畢，並藏放在鴿舍中
    ，警員前來搜索時，並不知其持有槍彈，其係主動自鴿舍中將其藏放之槍彈取出
    交予員警，故應成立自首云云。經查：
(一)、被告乙○○非法持有槍枝及子彈部分，除有被告的自白外，並經證人即查獲員警
    蔡明勳於原審審理中證述明確（原審卷第三四頁），復有中共NORINCO廠製213型
    口徑九mm制式半自動手槍一把、制式子彈十顆及改造子彈一顆扣案可稽及查獲現
    場槍彈照片附在警卷足按，且該查獲之手槍及子彈一顆經送內政部警政署刑事警
    察局鑑定結果，認該槍管內具六條右旋來復線，機械性能良好；制式子彈十顆及
    土造子彈一顆，經試射結果，可擊發，均具殺傷力等情，有內政部警政署刑事警
    察局鑑驗通知書乙份附卷足稽（偵卷第十一頁）。
(二)、被告雖另稱其有向警方自首云云。惟查獲員警持搜索票到李朝文的處所時，先由
    李朝文之同居人開門，警員進入大廳後即聽到拉槍機的聲音，遂往屋後廚房處查
    看，即發現乙○○、李朝文、及李朝文的兒子在內，乙○○正在擦槍等情，已據
    證人即查獲員警蔡明勳於原審審理中結證屬實（原審卷第三四至三五頁），而在
    場之證人李朝文在警訊中亦稱：「警方於九十年八月十七日下午十六時持屏東地
    方法院所核發之搜索票前往我的住處執行搜索，當場在我家的廚房內查獲乙○○
    所帶來擦拭的黑星手槍、子彈．．」等語（警卷筆錄）；及證人李宗和在警訊中
    陳稱：「（警方持搜索票前來搜索時）我在現場，我和我父親李朝文及他的朋友
    乙○○坐在廚房內，當時我正在吃泡麵並觀賞乙○○擦拭他所帶來的黑星手槍及
    子彈」等語（警卷筆錄）相符；再者，證人蔡明勳係執行公務之警察人員，與被
    告又無任何嫌隙存在，如被告確實是在警察發覺其持有槍枝及子彈犯罪行為以前
    ，即自行將槍枝及子彈繳出之事實，證人當無故為不實陳述，而使被告無法獲得
    自首減刑之理；另外，證人李朝文及李宗和均為被告之友人，且被告至其等二人
    住處時，並在其等二人面前擦拭槍枝，可見被告與其等二人具有一定之互信關係
    ，可見其等二人亦無故為不實陳述之理。而且被告在警訊中亦稱：「（警方前往
    搜索時，你在做何事﹖）我剛好在擦槍」（警卷筆錄），可見上述證人之證詞與
    事實相符，可以採信。因此，被告所稱係自首的辯解不足採信，被告犯罪行為可
    以認定。又本件事證已經明確，辯護人聲請傳訊證李朝文及李宗和以證明被告有
    自首的事實，應無必要，併此敘明。
二、核被告所為係犯槍砲彈藥刀械管制條例第七條第四項之未經許可持有手槍罪及同
    條例第十二條第四項之未經許可持有子彈罪（被告係自八十年五月間，即開始持
    有扣案之手槍及子彈，至其被查獲時，槍砲彈藥刀械管制條例第七條第四項及第
    十二條第四項雖有修正並提高法定刑度，但因持有槍枝及子彈是行為之繼續，自
    應適用其被查獲時之法律，而不發生新舊法比較問題，併此敘明）。被告一行為
    觸犯上開兩罪名，應從一重之未經許可持有手槍罪處斷。
三、原審因而適用槍砲彈藥刀械管制條例第七條第四項、第十二條第四項，刑法第十
    一條前段、第五十五條、第四十二條第三項、第三十八條第一項第一款，罰金罰
    鍰提高標準條例第二條規定，並審酌被告之前科素行、本件犯罪之動機、持有槍
    彈之數量、其行為對社會治安實具有相當危險性，惟案發後坦承犯行等一切情狀
    ，量處有期徒刑五年六月，併科罰金新台幣二十萬元，並就所處罰金部分諭知易
    服勞役之折算標準，以資懲儆。及說明扣案之中共NORINCO廠製213型口徑九mm制
    式半自動手槍一把、口徑九mm制式子彈七顆（原扣案制式子彈十顆、改造子彈一
    顆，惟送鑑驗時試射制式子彈三顆、改造子彈一顆，僅餘制式子彈七顆）為違禁
    物，應依刑法第三十八條第一項第一款規定宣告沒收。其餘扣案子彈四顆（即經
    試射之制式子彈三顆及土造子彈一顆）則因試射完畢而不具殺傷力，爰不併予宣
    告沒收。又敘明被告於行為後，槍砲彈藥刀械管制條例已於九十年十一月十四日
    修正公布，並自同年月十六日生效。該條例原第十九條：犯同條例第七條之罪經
    判處有期徒刑者，應於刑之執行完畢後令入勞動場所強制工作三年之規定，業經
    刪除，已無庸再行審酌是否有將被告宣告強制工作之必要（其理由中所述之「新
    、舊法比較結果，自以新法有利於被告，依刑法第二條第一項前段規定，應適用
    新法」，雖有未合，但於判決之結果不生影響，故由本院予以訂正其理由即可）
    。經核原審認事用法俱無不合，量刑亦稱妥適，被告上訴意旨仍主張其係自首及
    認原審量刑過重，空言指摘原判決不當，並無可取，為無理由，應予駁回。
據上論結，應依刑事訴訟法第三百六十八條，判決如主文。
本案經檢察官王登榮到庭執行職務。
中    華    民    國        九十一      年      三      月    二十六    日
                              臺灣高等法院高雄分院刑事第一庭
                                  審判長法官  王光照
                                        法官  黃壽燕
                                        法官  黃仁松
右正本證明與原本無異。
如不服本判決應於收受本判決後十日內向本院提出上訴書狀，其未述上訴理由者，
並得於提起上訴後十日內向本院補提理由書狀（均須按他造當事人之人數附繕本)「
切勿逕送上級法院」。
                                      書記官  呂明燕
中    華    民    國        九十一      年      三      月    二十八    日
附錄：本判決論罪科刑法條：
槍砲彈藥刀械管制條例第七條第四項
未經許可，持有、寄藏或意圖販賣而陳列第一項所列槍砲、彈藥者，處五年以上有期
徒刑，併科新台幣一千萬元以下罰金。
槍砲彈藥刀械管制條例第十二條第四項
未經許可，持有、寄藏或意圖販賣而陳列子彈者，處五年以下有期徒刑，併科新台幣
三百萬元以下罰金。
                                                                      Ｈ
